臺灣雲林地方法院民事判決　九十二年度簡上字第六三號
　　上　訴　人　甲○○
　　訴訟代理人　簡承佑律師
　　　　　　　　李佳蓉律師
　　被上訴人　　乙○○
右當事人間請求債務人異議之訴事件，上訴人對於中華民國九十二年八月五日本院斗
六簡易庭九十二年度六簡字第一二八號第一審判決提起上訴，經本院於九十二年十二
月三十一日言詞辯論終結，判決如左：
    主      文
上訴駁回。
第二審訴訟費用新台幣貳仟壹佰伍拾肆元由上訴人負擔。
    事      實
本件上訴人聲明：(一)原判決廢棄。(二)鈞院九十二年度執更字第一號拆屋還地之強制執
行程序，應予撤銷。(三)第一、二審訴訟費用由被上訴人負擔。
被上訴人聲明：(一)上訴駁回。(二)第二審訴訟費用由上訴人負擔。
兩造之陳述除與第一審記載相同者，予以引用外，上訴人補稱：(一)按所謂消滅或妨礙
債權人請求之事由，係指足使執行名義所載實體上請求權之全部或一部失其存在或暫
難行使之事由。鈞院九十二年度執更字第一號執行事件之執行名義即原確定判決，係
以斗六地政事務所之測量結果為其認定依據，並以該測量結果確定拆屋還地範圍。惟
該確定判決依據之斗六地政事務所測量結果，嗣經其上級機關即內政部測量局至現場
重新測量後，測量結果與斗六地政事務所測量後所繪製之土地複丈成果圖內容並不相
同，依內政部土地測量局測量結果，認上訴人所有位於雲林縣古坑鄉○○村○○路七
三之三號之三層樓房（以下簡稱系爭房屋）並無占用被上訴人所有坐落雲林縣古坑鄉
高厝林子頭段第二六八地號土地（以下簡稱系爭土地）之事實，而本件執行時，亦因
地政人員無法測量出應拆除範圍之確定界址，致使鈞院執行處客觀上無法依原確定判
決執行，足見原確定判決已不適於執行，是本件顯然有妨礙或消滅債權人即被上訴人
排除侵害之事實。(二)且原判決所爭執者，即系爭房屋有無占用系爭土地，進而推論債
權人即被上訴人請求排除侵害是否有理由。本件執行名義之原確定判決係於民國八十
八年十二月二十九日判決確定，而內政部土地測量局係於八十九年十一月二十日對於
系爭土地進行測量，足見本件測量結果係發生於鈞院民事執行處九十二年度民執更字
第一號執行事件之執行名義成立後，且足以消滅或妨礙債權人即被上訴人排除侵害之
請求，為此，上訴人依強制執行法第十四條規定提起債務人異議之訴，原審未予審酌
，即有未洽，請求廢棄原判決，並判決如上訴人上訴聲明所述。
    理      由
一、原審斟酌全辯論意旨及調查證據之結果，以：(一)按執行名義成立後，如有消滅或
    妨礙債權人請求之事由發生，債務人得於強制執行程序終結前，向執行法院對債
    權人提起異議之訴。如以裁判為執行名義時，其為異議原因之事實發生在前訴訟
    言詞辯論終結後者，亦得主張之。強制執行法第十四條第一項固有明文。惟其中
    所謂「有消滅債權人請求之事由」，係指可使執行名義所載請求之全部或一部失
    其存在之事由。如清償、提存、抵銷、免除、混同、解除條件成就、和解、撤銷
    權或解除權之行使、消滅時效完成、法律之施行、賦稅之豁免、交換履行等絕對
    消滅、及債權讓與或債務承當或更改等主體變更之相對消滅等等，致執行名義所
    載之請求權，不得執行，或不得對原債務人執行者而言；所謂「妨礙債權人請求
    權之事由」，係指可使執行名義所載請求之全部或一部暫難行使之事由。如因債
    權人之允許或欠賦之停徵而得延期清償，或因行使留置權、同時履行與先索抗辯
    權等等，致執行名義所載之請求權，應停止執行者而言。(二)原告即上訴人主張系
    爭土地之Ｂ部分既經內政部土地測量局於八十九年十一月二十日測量結果認應屬
    上訴人所有，並非被上訴人所有，且內政部土地測量局鑑測之結果係發生於本件
    執行名義成立後，屬於強制執行法第十四條所謂足以消滅或妨礙債權人之事由等
    語。惟查，系爭土地之Ｂ部分固經內政部土地測量局測量之結果係屬上訴人所有
    之土地，並非被上訴人所有之土地，有鑑定圖一份附卷可稽，惟內政部土地測量
    局之所以會測量系爭土地，係受本院之囑託鑑定（見九十年度六簡字第二六三號
    確認經界事件卷內八十九年十月二十日雲院任六民六甲六簡調第九二號函），其
    所為之鑑定，僅供法院參考之用，無法律上之拘束力，非地政機關本於職權所為
    之處分，自非屬行政處分，上訴人主張上開內政部土地測量局之鑑定為行政處分
    ，尚有誤會。又上開內政部土地測量局既是受法院之囑託而為系爭土地之鑑定，
    其所為之鑑定僅供法院之參考，在未有任何裁判機關採用此鑑定意見之前，難謂
    其有何等效力，自亦無任何足以消滅或妨礙債權人之請求事由，上訴人主張此為
    足以消滅或妨礙債權人之請求事由，而得提起本件債務人異議之訴，請求將本院
    九十二年度執更字第一號排除侵害強制執行事件，就上訴人所有之物所為之強制
    執行程序，予以撤銷，於法尚有未合，不應准許，而為原告即上訴人敗訴之判決
    ，於法核無違誤。
二、上訴意旨另以：所謂消滅或妨礙債權人請求之事由，係指足使執行名義所載實體
    上請求權之全部或一部失其存在或暫難行使之事由。鈞院九十二年度執更字第一
    號執行事件之執行名義即原確定判決，係以斗六地政事務所之測量結果為其認定
    依據，並以該測量結果為拆屋還地拆除範圍之依據。而該確定判決依據之斗六地
    政事務所測量結果，嗣經其上級機關即內政部土地測量局至現場重新測量後，測
    量結果與斗六地政事務所測量後所繪製之土地複丈成果圖內容並不相同，依內政
    部土地測量局測量結果，認系爭房屋並無占用被上訴人所有之系爭土地，而本件
    執行時，亦因地政人員無法測量出應拆除範圍之確定界址，致使鈞院執行處客觀
    上無法依原確定判決執行，足見原確定判決已不適於執行，且本件執行名義之原
    確定判決係於民國八十八年十二月二十九日判決確定，而內政部土地測量局係於
    八十九年十一月二十日對於系爭土地進行測量，是測量結果係發生於鈞院民事執
    行處九十二年度民執更字第一號執行事件之執行名義成立後，足以消滅或妨礙債
    權人即被上訴人排除侵害之請求等語置辯。然查，強制執行法第十四條第一項後
    段所謂發生在前訴訟言詞辯論終結後之異議原因事實，仍須在實體法上足以使為
    執行名義之判決所命履行之請求向後歸於消滅或罹於不能行使之障礙，始足當之
    ；若純以事實審言詞辯論終結前所未提出之攻擊防禦方法，指摘債權人之請求自
    始不當，仍不得執以訴請撤銷強制執行程序（最高法院八十四年度台上字第三一
    六號判決意旨參照）。本件上訴人主張依內政部土地測量局測量結果，其自始即
    未越界占用被上訴人之土地，顯係純以事實審言詞辯論終結前所未提出之攻擊防
    禦方法，指摘債權人之請求自始不當，揆諸前揭之說明，自非強制執行法第十四
    條第一項後段所稱在前訴訟言詞辯論終結後發生，足以消滅或妨礙債權人請求之
    異議原因事實。上訴人主張前揭內政部土地測量局測量結果為執行名義成立後發
    生足以消滅或妨礙債權人請求之事由，自無足取。另上訴人對於上述確定終局判
    決，如認有民事訴訟法所定之再審事由而有不服，應循再審之訴請求救濟，方為
    正辦。上訴意旨猶執前詞，指摘原判決不當，求予廢棄，為無理由，應予駁回。
三、據上論結，本件上訴為無理由，依民事訴訟法第四百三十六條之一第三項、第四
    百四十九條第一項、第七十八條，判決如主文。
中　　　華　　　民　　　國　　九十三　　年　　　一　　　月　　 十四　　 日
                            臺灣雲林地方法院民事庭
~B審判長法官　陳宏卿
~B法　　　官　趙思芸
~B法　　　官　冷明珍
右為正本係照原本作成。
本判決不得上訴。
中　　　華　　　民　　　國　　九十三　　年　　　一　　　月　　 十四　　 日
~B法院書記官　朱克文
